臺灣臺北地方法院小額民事判決
110年度北小字第4993號
原      告  台灣之星電信股份有限公司

法定代理人  林清棠  
訴訟代理人  劉有志  
            陳芊儒  
被      告  李宸維  

上列當事人間請求返還款項事件，本院於民國111年1月19日言詞
辯論終結，判決如下︰
    主      文
被告應給付原告新臺幣壹萬零壹佰元，及自民國一百一十年九月
十六日起至清償日止，按年息百分之五計算之利息。
訴訟費用新臺幣壹仟元由被告負擔。
本判決得假執行。但被告如以新臺幣壹萬零壹佰元為原告預供擔
保，得免為假執行。
    事實及理由
一、按定法院之管轄，以起訴時為準，民事訴訟法第27條定有明
    文。查被告現住所地雖在臺北市○○區○○○路0段00號5樓之16
    ，惟其原住台北市○○區○○街○段00號22樓之7，於民國110年1
    1月30日始遷入上開戶籍址，有其個人戶籍資料查詢結果在
    卷可稽，而原告係於110年9月6日向本院對被告聲請支付命
    令，有本院收文戳蓋於原告民事聲請支付命令狀可稽，足見
    其遷址已在其聲明異議而以支付命令之聲請視為起訴之後，
    依上開規定，本院對本件自有管轄權，合先敘明。又本件被
    告經合法通知，未於言詞辯論期日到場，核無民事訴訟法第
    386條所列各款情事，爰依原告聲請，由其一造辯論而為判
    決。
二、原告主張：原告前於109年2月1日向被告承租門牌號碼桃園
    市○○區○○路000號22樓之2房屋（下稱系爭房屋），作為架設
    行動通信基地台及其相關設備使用，雙方並簽訂「行動通信
    業務設備設置契約」(下稱系爭租約)，租賃期間自109年2月
    1日起至112年1月31日止，約定含稅及電費在內之租金為每
    月新臺幣（下同）3,000元。嗣系爭房屋遭執行法院拍賣，
    由訴外人陳玉女於109年6月20日取得不動產權利移轉證書而
    成為所有權人，並於109年7月16日辦妥所有權移轉登記，故
    系爭房屋之所有權於109年6月20日起即移轉予陳玉女，依民
    法第425條之規定，系爭租約於109年6月20日起由陳玉女當
    然繼受，而被告自斯時起，已非系爭房屋之所有權人而就系
    爭房屋已無使用收益之權利。詎被告竟未告知原告上開所有
    權移轉之事實，並持續收取租金至109年9月30 日止，原告
    直至電信設備遭斷電始悉上情。是被告自109年6月20日起至
    同年9月30日止，已非系爭租約之出租人，其所受領原告給
    付之租金共計1萬100元之法律上原因，已不存在。為此，爰
    依民法第179條不當得利之法律關係，請求被告返還原告1萬
    100元（計算式：〈109年6月20日至同年月30日之租金：3,00
    0元×11/30〉+〈同年7月至9月份租金：3,000元×3〉=1萬100元
    ）等語。並聲明：（一）被告應給付原告1萬100元，及自支
    付命令狀繕本送達之翌日起至清償日止，按週年利率5%計算
    之利息；（二）願供擔保，請准宣告假執行。
三、被告未於言詞辯論期日到場，惟據其先前提出支付命令異議
    狀辯稱略以：原告於109年10月之後始拆除機台，至被告於1
    09年9月間搬離前均有使用電費，故被告並無溢收租金，無
    須返還等語資為抗辯。
四、本院之判斷
㈠、按出租人於租賃物交付後，承租人占有中，縱將其所有權讓
    與第三人，其租賃契約，對於受讓人仍繼續存在。前項規定
    ，於未經公證之不動產租賃契約，其期限逾五年或未定期限
    者，不適用之；次按無法律上之原因而受利益，致他人受損
    害者，應返還其利益。雖有法律上之原因，而其後已不存在
    者，亦同，民法第425條、第179條分別定有明文。又按所有
    權讓與不破租賃之原則，出租人將已交付承租人之租賃物之
    所有權讓與他人，出租人毋須為租賃債權讓與之意思表示，
    承租人與受讓人間亦毋須另立租賃契約，受讓人於受讓租賃
    物之所有權時，當然與承租人發生租賃關係，即受讓人當然
    繼受出租人行使或負擔租賃契約所生之權利義務（最高法院
    92年度台上字第315號判決意旨可參）。
㈡、經查，原告主張其曾與被告簽訂系爭租約，約定自109年2月1
    日起至112年1月31日止，以每月租金3,000元向被告承租系
    爭房屋以供安裝電信設備，嗣系爭房屋遭法拍，由訴外人陳
    玉女拍定，系爭房屋之所有權自109年6月20日起已移轉予陳
    玉女，惟被告仍收取租金至109年9月30日止之事實，業據其
    提出系爭租約、建物登記第二類謄本、匯款證明等件（見本
    院卷第54至66頁）為證，且為被告所不爭執，堪信為真。系
    爭房屋既已遭法拍而由訴外人陳玉女取得所有權，依民法第
    425條之規定，陳玉女自109年6月20日起即承擔被告原出租
    人地位並受讓相關權利義務，被告自該時起已非其與原告所
    訂系爭租約之出租人，則被告仍保有承租人所給付之租金，
    自屬無法律原因受有利益，並致原告受有損害，依民法第17
    9條之規定，原告自得請求被告返還自109年6月20日起至109
    年9月30日止之租金共計1萬100元，被告辯稱：原告於109年
    9月間搬離前搬離前均有使用電費，被告並無溢收租金云云
    ，自非可採。從而，原告依民法不當得利法律關係請求被告
    返還租金共計1萬100元，洵屬有據，應予准許。
五、綜上所述，原告依民法第179條規定，據以請求被告返還1萬
    100元，及自支付命令繕本送達翌日即109年9月16日起至清
    償日止，按週年利率5%計算之利息，為有理由，應予准許。
六、本件係小額程序為被告敗訴之判決，依民事訴訟法第436條
    之20之規定，應職權宣告假執行，並依同法第392條第2項規
    定，依職權宣告如被告為原告預供擔保，得免為假執行。　
七、本件訴訟費用額，依後附計算書確定如主文所示金額。
中　　華　　民　　國　　111 　年　　2 　　月　　21　　日
                  臺灣臺北地方法院臺北簡易庭
　　　　　　　　　            法  官　李宜娟
以上正本係照原本作成。
如不服本判決，應於判決送達後20日內向本庭提出上訴狀。（須
按他造當事人之人數附繕本）如委任律師提起上訴者，應一併繳
納上訴審裁判費。
中　　華　　民　　國　　111 　年　　2 　　月　　21　　日
            　　　　　　　　　書記官　官逸嫻
附錄：
一、民事訴訟法第436條之24第2項：
    對於小額程序之第一審裁判上訴或抗告，非以其違背法令為
    理由，不得為之。
二、民事訴訟法第436條之25：
    上訴狀內應記載上訴理由，表明下列各款事項：
    ㈠原判決所違背之法令及其具體內容。
    ㈡依訴訟資料可認為原判決有違背法令之具體事實。
三、民事訴訟法第436條之32條第2項：
    第438條至第445條、第448條至第450條、第454條、第455條
    、第459條、第462條、第463條、第468條、第469條第1款至
    第5款、第471條至第473條及第475條第1項之規定，於小額
    事件之上訴程序準用之。 
      
　　　計    算    書
項        目             金  額（新臺幣）        備  註
第一審裁判費             1,000元
合        計             1,000元